【裁判字號】    97,交簡上,18
【裁判日期】    970311
【裁判案由】    公共危險
【裁判全文】
臺灣桃園地方法院刑事判決            97年度交簡上字第18號
上  訴  人  臺灣桃園地方法院檢察署檢察官
被      告  甲○○
                    樓
上列上訴人即被告公共危險案件，不服本院桃園簡易庭於民國96
年11月28日所為之96年度桃交簡字第4489號刑事簡易判決（原檢
察官聲請簡易判決處刑案號：96年度偵字第22051 號），提起上
訴，本院管轄第二審合議庭判決如下：
    主  文
原判決撤銷。
甲○○服用毒品，不能安全駕駛動力交通工具而駕駛，累犯，處
拘役伍拾伍日，如易科罰金，以新臺幣貳仟元折算壹日。
    事  實
一、甲○○前因詐欺案件，經臺灣臺中地方法院以95年度中簡字
    第2472號判決判處有期徒刑3 月確定，於民國95年11月20日
    易科罰金執行完畢（構成累犯）。詎猶不知悔改，於96年8
    月25日23時許，在桃園縣龜山鄉○○村○○街47號5 樓施用
    第三級毒品K 他命後，其明知服用第三級毒品後，不得駕駛
    動力交通工具，而施用毒品後導致其注意力減低、反應能力
    變慢，若仍駕車行駛於道路上，隨時有致他人死、傷之危險
    ，而當時其已處於不能安全駕駛動力交通工具之狀態，猶仍
    於同日晚間騎乘車牌號碼AL7 －608 號重型機車離去，嗣於
    同日23時50分許，其騎乘上開重型機車行經桃園縣龜山鄉○
    ○○路與山鶯路口前時，因有異常駕駛行為而為警攔查，始
    知上情。
二、案經桃園縣政府警察局龜山分局報請臺灣桃園地方法院檢察
    署檢察官偵查後聲請簡易判決處刑。
    理  由
一、被告甲○○於警詢、檢察官訊問及本院審理中坦承於駕車前
    施用第三級毒品K 他命之事實不諱，被告對員警指揮及交通
    號誌無反應或遲鈍，駕駛判斷力顯然欠佳，命被告做直線測
    試、平衡動作，被告腳部不穩，查獲、測試或訊問過程中，
    被告有含糊不清之情形，且被告經警實施「直線步行10公尺
    後令其迴轉走回原地」、「雙腳併攏，兩手緊貼大腿，將1
    腳向前抬高離地15公分，並停止不動30秒」、「雙腳併攏，
    雙手向前平伸，閉眼，輪流使用左右手的食指指尖觸摸鼻尖
    」、「閉雙眼，30秒朗誦阿拉伯數目由1001、1002…1030」
    、「用筆在2 個同心圓之間的0.5 公分環狀帶內，畫另1 個
    圓」等多項生理協調平衡檢測項目，為「不合格」結果，有
    刑法第185 條之3 案件測試觀察紀錄表、桃園縣政府警察局
    汽車駕駛人酒後生理協調平衡檢測紀錄卡各1 紙在卷可參（
    見偵卷第16頁、第17頁），被告顯已達不能安全駕駛之程度
    。此外，復有桃園縣政府警察局舉發違反道路交通管理事件
    通知單附於偵查卷宗可據。足認被告之自白與事實相符，應
    可採信，本件事證明確，其犯行堪以認定，應依法論科。
二、本件被告行為後，刑法第185 條之3 服用毒品、麻醉藥品、
    酒類或其他相類之物，不能安全駕駛動力交通工具而駕駛罪
    之規定，業經修正並於97年1 月2 日公布，且於97 年1 月4
    日施行。修正前刑法第185 條之3 係規定：「服用毒品、麻
    醉藥品、酒類或其他相類之物，不能安全駕駛動力交通工具
    而駕駛者，處1 年以下有期徒刑、拘役或3 萬元以下罰金。
    」；修正後刑法第185 條之3 規定：「服用毒品、麻醉藥品
    、酒類或其他相類之物，不能安全駕駛動力交通工具而駕駛
    者，處1 年以下有期徒刑、拘役或科或併科15萬元以下罰金
    」，經比較新舊法之規定，本罪就法定刑有期徒刑、拘役部
    分之刑種及刑度均未修正，惟新法於量處1 年以下有期徒刑
    或拘役時，得予併科罰金，且得科或併科之罰金刑最高度刑
    亦自新臺幣（下同）9 萬元，提高至15萬元（查修正前本條
    規定，係於88年4 月21日修正公布，另按「中華民國94年1
    月7 日刑法修正施行後，刑法分則編所定罰金之貨幣單位為
    新臺幣」、「但72年6 月26日至94年1 月7 日新增或修正之
    條文，就其所定數額提高為3 倍」，刑法施行法第1 條之1
    第1 項、第2 項但書分別定有明文，是修正前本條罰金刑之
    規定，應適用刑法施行法第1 條之1 第1 項、第2 項但書之
    規定，就所定罰金數額提高3 倍，即提高為9 萬元。另查修
    正後本條規定，係於97年1 月2 日公布，而無刑法施行法第
    1 條之1 第2 項提高罰金數額規定之適用，是依刑法施行法
    第1 條之1 第1 項之規定，「中華民國94年1 月7 日刑法修
    正施行後，刑法分則編所定罰金之貨幣單位為新臺幣。」之
    規定，修正後本條所定罰金數額，即為15萬元），法律已有
    變更。比較修正前、後之規定，修正後之規定顯非較修正前
    之規定對被告有利，因之，依刑法第2 條第1 項前段規定，
    此部分自應適用修正前刑法之規定，合先敘明。
三、核被告所為，係犯刑法第185 條之3 公共危險罪。原審對被
    告據以論罪科刑，固非無見，惟被告前因詐欺案件，經臺灣
    臺中地方法院以95年度中簡字第2472號判決判處有期徒刑3
    月確定，於95年11月20日易科罰金執行完畢，有臺灣桃園地
    方法院檢查署刑案資料查註紀錄表、臺灣高等法院被告全國
    前案紀錄表各1 份附卷可參，被告於有期徒刑執行完畢後5
    年內故意再犯本件有期徙刑以上之罪，為累犯，依法應加重
    其刑，原審不查，未予以加重其刑，則有違誤，檢察官執此
    指摘原判決不當，為有理由，應由本院予以撤銷改判。至於
    被告行為後，法律有變更者，依修正前刑法第2 條第1 項之
    規定，以適用裁判時法為原則，如行為時法有利於行為人，
    則例外適用行為時法；而依修正後刑法第2 條第1 項規定，
    以適用行為時法為原則，惟如裁判時法有利於行為人，則例
    外的適用裁判時法，即修正前刑法採「從新從輕原則」，修
    正後則採「從舊從輕原則」，以往實務見解，認原判決未及
    比較適用新舊法時，上訴後，雖比較結果以舊法有利於行為
    人，而原判決別無其他撤銷事由，仍應以此為由撤銷改判。
    惟修正後之規定係以適用行為時法為原則，因此原判決雖未
    及比較適用，然上訴本院第2 審後，經比較新舊法，行為後
    之法律並非較有利於行為人，仍應適用行為時法即修正前刑
    法為適用法條之依據，則原判決適用行為時法即無不當，此
    部分自不構成撤銷之事由（最高法院95年度臺上字第3934號
    判決意旨參照），附此指明。爰審酌被告明知第三級毒品K
    他命成分對人之意識能力具有不良影響，施用後駕駛車輛對
    一般往來之公眾及駕駛人自身皆具有高度之危險性，竟漠視
    自身安危，枉顧公眾安全，於施用第三級毒品K 他命後已處
    於不能安全駕駛動力交通工具之狀態，猶騎乘重型機車，危
    害行車安全，惟念其犯後坦承犯行，態度尚稱良好等一切情
    狀，量處如主文所示之刑，並依刑法第41條第1 項前段規定
    ，諭知易科罰金之折算標準，以示懲儆。
據上論斷，應依刑事訴訟法第455 條之1 第3 項、第369 條第1
項前段、第364 條、第299 條第1 項前段，修正前刑法第185 條
之3 、刑法第47條第1 項、第41條第1 項前段，刑法施行法第1
條之1 第1 項、第2 項但書，判決如主文。
本案經檢察官蔡正雄到庭執行職務。
中    華    民    國    97    年    3     月    11    日
                  交通法庭  審判長法  官  黃斯偉
                                  法  官  陳可薇
                                  法  官  張淑華
以上正本證明與原本無異。
如不服本判決，應於送達後10日內，向本院提出上訴狀。
                                  書記官  鄭嘉惠
中    華    民    國    97    年    3     月    11    日
附錄本案論罪科刑法條
中華民國刑法第185條之3
（重大違背義務致交通危險罪）
服用毒品、麻醉藥品、酒類或其他相類之物，不能安全駕駛動力
交通工具而駕駛者，處1 年以下有期徒刑、拘役或3 萬元以下罰
金。


司法院資訊處製作；財團法人民間司法改革基金會備份。
